【裁判字號】    97,訴,4121
【裁判日期】    980630
【裁判案由】    毒品危害防制條例
【裁判全文】
臺灣板橋地方法院刑事判決              97年度訴字第4121號
公  訴  人  臺灣板橋地方法院檢察署檢察官
被      告  甲○○
上列被告因違反毒品危害防制條例案件，經檢察官提起公訴（97
年度毒偵字第4772號），本院判決如下：
    主  文
甲○○無罪。
    理  由
一、公訴意旨略以：被告甲○○於民國97年1 月19日中午12時22
    分許為警採尿前26小時、96小時內之某時，在不詳處所，施
    用第一級毒品海洛因（下稱海洛因）及第二級毒品安非他命
    （下稱安非他命），嗣於97年1 月19日凌晨1 時20分許，為
    警在臺北縣三重市○○街16巷口查獲，因認被告所為涉犯毒
    品危害防制條例第10條第1 項、第2 項之施用第一級毒品、
    第二級毒品罪嫌。
二、按犯罪事實應依證據認定之，無證據不得認定犯罪事實；又
    不能證明被告犯罪者，即應諭知無罪之判決，刑事訴訟法第
    154 條第2 項、第301 條第1 項分別定有明文。次按被告或
    共犯之自白，不得作為有罪判決之唯一證據，仍應調查其他
    必要之證據，以察其是否與事實相符，刑事訴訟法第156 條
    第2 項亦有所規定。又上開規定之立法目的乃欲以補強證據
    擔保自白之真實性；亦即以補強證據之存在，藉之限制自白
    在證據上之價值。而所謂補強證據，則指除該自白本身外，
    其他足資以證明自白之犯罪事實確具有相當程度真實性之證
    據而言。雖其所補強者，非以事實之全部為必要，但亦須因
    補強證據與自白之相互利用，而足使犯罪事實獲得確信者，
    始足當之，最高法院74年台覆字第10號判例意旨復可參照。
三、本件公訴意旨認被告甲○○涉犯上開施用第一級、第二級毒
    品罪嫌，無非係以被告於前揭時、地為警查獲後所採尿液呈
    鴉片類（嗎啡）及安非他命類陽性反應之卷附濫用藥物尿液
    檢驗報告，及被告坦承施用安非他命之自白為其主要論據。
    訊據被告固坦承於上開時、地為警查獲前有施用安非他命之
    事實，惟堅決否認有施用第一級毒品海洛因之犯行，辯稱：
    伊從未施用海洛因，尿液檢驗結果應係有誤等語。經查：
(一)本案編號C0000000號之尿液檢體經送臺灣檢驗科技股份有限
    公司以EIA 酵素免疫分析法初步檢驗再以GC/MS 氣相層析質
    譜儀法確認檢驗結果，確呈鴉片類（嗎啡）及安非他命類陽
    性反應乙節，固有該公司97年1 月22日編號CH/2008/10869
    號濫用藥物檢驗報告（第1 頁）一份在卷可按。而上開檢體
    編號依臺北縣政府警察局三重分局查獲毒品案件被移送者姓
    名、代碼對照表所載，雖記載為被告之尿液檢體編號，然上
    開姓名代碼對照表並未經被告之簽名或捺印確認，似不能排
    除警員誤繕編號代碼之可能性。況經本院當庭採集被告唾液
    檢體併同上開尿液檢體送內政部警政署刑事警察局鑑定結果
    為：「本案尿液驗出一男性DNA-STR 型別，與涉嫌人甲○○
    DNA-STR 型別不同，可排除來自涉嫌人甲○○」等語，有該
    局98年4 月13日刑醫字第0980030117號鑑驗書一紙在卷可按
    ，可徵上開編號C0000000號之尿液檢體應非被告所排放，自
    不能作為不利於被告之證據。被告復否認曾有施用海洛因之
    行為，警方當場亦未扣得海洛因或供施用海洛因之器具，是
    就被告所涉施用第一級毒品部分，並無足夠之證據可資證明
    ，至為灼然。
(二)再就施用安非他命部分而言，雖被告坦承上開時、地為警查
    獲前確有施用安非他命之行為，然上開尿液檢驗報告不能作
    為不利於被告之證據，業如前述，而警方查獲當時所扣得之
    安非他命四包，復係當場逃逸者「黃朝建」所攜背包內之物
    ，亦據證人即查獲員警湯哲維、蘇文泉於偵查中證述甚明（
    參見97年度毒偵字第4772號偵查卷第75頁），不能證明為被
    告所持有之物，是此部分依調查所得，似僅有被告之自白而
    無其他積極證據可資佐證。
(三)又被告當時係與證人丙○○同遭查獲，而證人丙○○為警查
    獲後之尿液檢驗報告僅呈安非他命類陽性反應，有臺灣檢驗
    科技股份有限公司97年1 月31日編號CH/2008/10869 號濫用
    藥物檢驗報告（第2 頁）一份在卷可按，被告復指稱證人丙
    ○○有施用海洛因之習慣（參見本院98年1 月7 日準備程序
    筆錄第2 頁），則上開鴉片類及安非他命類均呈陽性反應之
    被告尿液檢體編號似有可能為證人丙○○所有，亦即兩人之
    尿液檢體編號或有相互記載錯誤之可能。然證人丙○○因此
    次遭查獲所涉施用第二級毒品案件即本院97年度簡字第8283
    號案件經判刑確定後，其尿液檢體業經銷毀乙節，有臺灣板
    橋地方法院檢察署97年11月24日乙○慎己字第128588號扣押
    （沒收）物品處分命令一份附卷可稽，致本院已無從調閱該
    尿液檢體鑑定是否為被告所排放。且證人丙○○於本院審理
    中堅詞否認曾有施用海洛因之行為，是實亦難僅憑被告片面
    之指述即認定證人丙○○此次為警查獲前有施用海洛因之行
    為甚明。準此，本件亦無足夠證據可認證人丙○○之尿液檢
    體編號代碼實為被告所排放而遭警方誤載，不能藉此認定證
    人丙○○部分之尿液鑑定報告乃為被告之尿液檢體，而作為
    其自白之補強證據，當無疑義。
四、綜上所述，本案既無法證明編號C0000000號之尿液檢體為被
    告當時所排放，該份尿液檢體及因此所衍生之前揭濫用藥物
    檢驗報告自不得作為不利於被告之證據，故就施用第一級毒
    品部分，即難認有足夠之積極證據證明被告確有公訴意旨所
    指施用第一級毒品部分之犯行。又被告雖坦承為警查獲前有
    施用安非他命之行為，然此部分除被告之自白外，別無其他
    證據可資補強佐證，依刑事訴訟法第156 條第2 項之規定，
    即難認有足夠之積極證據可資證明被告確有公訴意旨所指施
    用第二級毒品部分之犯行。據此，本院對被告是否有公訴意
    旨所指施用第一級、第二級毒品之行為，認猶有合理之懷疑
    ，並未達有罪之確信。揆諸前揭法條及判決意旨，既不能證
    明被告犯罪，自應諭知被告無罪之判決。
五、被告雖經合法傳喚無正當理由而未於審判日到庭，惟本院認
    本案屬應諭知無罪之案件，爰依刑事訴訟法第306 條之規定
    ，不待其陳述逕為一造辯論判決。
據上論斷，應依刑事訴訟法第301 條第1 項、第306 條，判決如
主文。
本件經檢察官吳宗光到庭執行職務。
中    華    民    國    98    年    6     月    30    日
                  刑事第十三庭  審判長法  官 李幼妃
                                      法  官 鄭燕璘
                                      法  官 張紹省
以上正本證明與原本無異。
如不服本判決應於送達後十日內向本院提出上訴狀。
                                      書記官 周雅玲
中    華    民    國    98    年    6     月    30    日


司法院資訊處製作；財團法人民間司法改革基金會備份。
